臺灣新北地方法院民事判決　　　　　　 110年度訴字第1806號
原　　　告　秦　毓　

訴訟代理人　詹順發律師
被　　　告　吳少鈞　
　　　　　　賴為彬即賴文彬


　　　　　　劉亦妮　
兼上 一 人
訴訟代理人　劉明章　
上列當事人間請求侵權行為損害賠償事件，本院於民國110 年9
月22日言詞辯論終結，判決如下：
    主      文
原告之訴及其假執行之聲請均駁回。
訴訟費用由原告負擔。
    事實及理由
一、原告主張：原告係新北市板橋區板橋雙十金星大廈社區（下
    稱系爭社區）管理負責人，而被告吳少鈞、賴為彬、劉亦妮
    （下均逕稱其名）積欠系爭社區公用基金，經原告依公寓大
    廈管理條例第21條催討未果，遂向本院聲請核發支付命令，
    經本院以109 年度司促字第15950 號裁定准許。又劉亦妮與
    系爭社區管理委員會提起確認決議無效之訴，由被告劉明章
    （下逕稱其名，並與吳少鈞、賴為彬、劉亦妮合稱被告）擔
    任訴訟代理人。其後原告依公寓大廈管理條例規定公告系爭
    社區與被告間訴訟要旨，並已遮掩部分姓名、住居所，被告
    明知上情，仍於民國109 年以原告違反個人資料保護法為由
    ，對原告提出告訴，幸經臺灣新北地方檢察署檢察官以109
    年度偵字第31234 號為不起訴處分確定（下稱系爭刑事案件
    ），可見被告為濫訴，於客觀上造成原告於品德、聲譽及社
    會上一般評價受到相當之貶損，侵害原告名譽權，爰依民法
    第195 條規定提起本訴等語，並聲明：㈠吳少鈞、劉亦妮、
    劉明章、賴為彬，應各自賠償原告新臺幣（下同）50萬元，
    並自起訴狀繕本送達翌日起至清償日止按年息百分之五計算
    之利息。㈡願供擔保請准宣告假執行。
二、被告則以：
  ㈠賴為彬答辯略以：與原告不相識，僅行使自己法律上之權利
    ，原告張貼於系爭社區之資料僅簡單塗去樓層，可以輕易辨
    認身分等語，資為抗辯，並聲明：⒈原告之訴及其假執行之
    聲請均駁回。⒉如受不利之判決，願提供擔保請准宣告免為
    假執行。
  ㈡劉亦妮及劉明章答辯略以：
  ⒈2 人共同答辯略以：原告所稱「遮掩個人資料」，僅將劉亦
    妮及劉明章2 人姓名中間「亦」、「明」字及將身分證統一
    編號末兩碼遮掩，然將其他未經遮隱之資料包含姓名頭尾及
    聯絡地址對照組合，仍可辨識特定個人，得以間接方式辨識
    人別，原告擅自公告其等個人資料，不符合個人資料保護法
    第20條第1 項但書規定，侵害其等隱私權，則其等因原告違
    反個人資料保護法，依法定程序向管區員警尋求救濟，原告
    未舉證其權利受有侵害，其依195 條規定請求被告給付精神
    慰撫金，自屬無據等語，資為抗辯。
  ⒉劉明章另答辯稱：系爭社區規約並未同意欠繳公共基金者，
    即可公布該區分所有權人個資，往年均依規約第17條糾紛協
    調程序處理，原告擅自公布住戶姓名，已侵害被告等人名譽
    權等語，資為抗辯。
  ⒊2 人並聲明：⑴原告之訴及其假執行之聲請均駁回。⑵如受
    不利之判決，願提供擔保請准宣告免為假執行。
  ㈢吳少鈞答辯略以：系爭刑事案件偵查中即已對原告撤告等語
    ，資為抗辯，並聲明：⒈原告之訴及其假執行之聲請均駁回
    。⒉如受不利之判決，願提供擔保請准宣告免為假執行。
三、經查：本件原告有委託系爭社區總幹事將臺灣高等法院107
    年度上字第933 號判決與裁定（下分稱系爭判決、系爭裁定
    ；當事人為劉亦妮，訴訟代理人為劉明章）、本院109 年度
    司促字第15950 號支付命令（下稱系爭支付命令；債務人為
    吳少鈞、賴為彬及劉亦妮）張貼於社區公布欄等處，而被告
    以原告張貼系爭判決、裁定、系爭支付命令，違反個人資料
    保護法為由，對原告提出告訴，原告經系爭刑事案件為不起
    訴處分等情，業經本院調取新北地檢署109 年度偵字第3123
    4 號全卷核閱無誤，且為兩造所不爭執，自可信為真實。
四、至原告主張被告對其提起告訴，侵害原告品德、聲譽及社會
    一般評價，得請求被告每人給付精神慰撫金50萬元等情，則
    為被告所否認，並以前詞置辯，則就原告上開請求有無理由
    ，分述如下：
  ㈠按告訴權為憲法第16條賦予人民基本之訴訟權，凡犯罪之被
    害人皆得提出告訴，此觀刑事訴訟法第232 條規定即明。誣
    告之成立，係以行為人明知所訴虛偽為構成要件，若誤認有
    此事實，或以為有此嫌疑，均不得遽指為誣告。告訴人認自
    己法益被侵害，倘未虛構事實，自得依上開規定行使憲法保
    障之權利。如其在法律所保護範圍內行使權利，又符合一般
    提出告訴救濟程序，即難認係濫用該權利而構成侵權行為。
    縱所告訴之行為人因犯罪嫌疑不足，經檢察官為不起訴處分
    ，或經法院認不能證明犯罪，抑或以其行為不罰而為無罪之
    判決，因提出刑事告訴係懷疑行為人涉有犯行之救濟方式，
    告訴人除虛構不實資料誣指行為人涉及犯罪外，並不負擔保
    無誤之責任，故不得僅憑其對行為人之告訴嗣後經檢察官為
    不起訴處分，或經法院為無罪判決確定，遽推論其係以誣告
    損害行為人名譽為目的。
  ㈡經查：
  ⒈被告4 人於109 年6 月13日對原告提出告訴，其等主張之事
    實略以：在系爭社區大門口公告欄及電梯內發現有揭露其等
    姓名及住址之判決書、裁定，認為是原告授權總幹事張貼，
    原告授權張貼之個資雖有遮蔽些許資料，但因為只有刪除名
    字中間的字、身分證後2 碼及地址號碼，一般人觀看還是可
    以聯想到其等身分等語（見109 年度偵字第31234 號卷〈下
    稱偵卷〉第6 頁至第13頁）。而被告主張之事實，核與系爭
    社區總幹事於系爭刑事案件109 年7 月22日警詢時陳稱：原
    告有授權我張貼系爭裁定及系爭支付命令，詳細時間不清楚
    ，只知道是大概9 點，張貼在公告欄及兩部電梯內，原告有
    將系爭支付命令上姓名、住址及身分證字號塗銷數字，然系
    爭裁定部分僅有將姓名塗銷等語一致（見偵卷第14頁至同頁
    背面）。且觀諸原告授權總幹事張貼之相關裁判，系爭判決
    及裁定僅有遮掩劉亦妮、劉明章姓名中間一字，未遮掩渠等
    住所，系爭支付命令有遮掩被告姓名中間一字，並遮掩被告
    住所中巷弄或樓層部分數字，有新北市政府警察局海山分局
    文聖派出所照片黏貼表所附照片為憑（見偵卷第18頁及同頁
    背面），則上開裁判文書張貼於社區公告欄上，被告認為往
    來之社區住戶得因此推知其等身分，尚難認為被告有虛構事
    實誣指原告犯罪之情形，被告辯稱其等合法行使權利，非全
    無足採。
  ⒉又系爭刑事案件雖經檢察官以109 年度偵字第31234 號以原
    告犯嫌不足為由，而為不起訴處分，然觀該不起訴處分之理
    由略以：原告（即系爭刑事案件被告）辯稱張貼目的係希望
    被告（即系爭刑事案件告訴人）儘速繳納公共基金，且有隱
    匿部分資料等語，核與證人呂元傑證述相符，且與被告自陳
    原告有隱匿部分資料等語一致，則原告張貼個人資料目的，
    係為催討債務，並非基於自己或第三人不法利益或損害被告
    之主觀意圖，不具不法意圖，而不構成個人資料保護法第41
    條非法利用個人資料罪之主觀構成要件，故認原告犯嫌不足
    ，依刑事訴訟法第252 條第10款為不起訴處分（見偵卷第73
    頁至第74頁），則細繹上開不起訴處分書，檢察官以原告不
    具不法所有意圖為由為不起訴處分，而被告告訴之事實，亦
    經檢察官認定與事實相符，通觀上開不起訴處分書，並未認
    定被告有虛捏事實之情事，自無從認定被告有刻意侵害原告
    之事實存在。
  ⒊原告既未能舉證證明被告有虛偽指訴原告違反個人資料保護
    法之情事，而告訴權更為憲法所保障之人民基本權利，被告
    提出告訴，並未逾越其權利行使範圍，原告主張被告侵害其
    名譽權，請求被告每人給付50萬元，自無理由，應予駁回。
五、綜上所述，原告主張被告對其提出告訴，侵害其名譽權，依
    民法第195 條規定請求被告分別賠償50萬元等語，為無理由
    ，應予駁回。而原告之訴既經駁回，其所為假執行之聲請即
    失所附麗，併駁回之。
六、本件事證已臻明確，兩造其餘主張、陳述及所提之證據暨攻
    擊防禦方法，經本院審酌後，認與本件判決之結果不生影響
    ，爰不另一一論述，附此敘明。
七、訴訟費用負擔之依據：民事訴訟法第78條。
中    華    民    國   110    年    10    月    20    日
                  民事第五庭  法  官  王  廷
以上正本係照原本作成。
如對本判決上訴，須於判決送達後20日內向本院提出上訴狀。如
委任律師提起上訴者，應一併繳納上訴審裁判費。
中    華    民    國   110    年    10    月    20    日
                              書記官  張雅筑